臺灣臺中地方法院刑事判決　95年度易字第3785號
公　訴　人　臺灣臺中地方法院檢察署檢察官
被　　　告　甲○○
 　　　　　　　 　　（另案於臺灣臺中監獄執行中）
上列被告因詐欺案件，經檢察官提起公訴（九十五年度偵字第一
八二六五號），被告於準備程序進行中就被訴事實為有罪之陳述
，本院合議庭裁定由受命法官獨任適用簡式審判程序審理，判決
如下：
    主    文
甲○○幫助意圖為自己不法之所有，以詐術使人將本人之物交付
，累犯，處有期徒刑月，如易科罰金，以銀元佰元即新臺幣
玖佰元折算壹日。
    事實及理由
一、犯罪事實：甲○○曾因犯竊盜罪、違反毒品危害防制條例等
    案件，經本院分別判處有期徒刑三年、八月及四月確定，經
    裁定應執行刑為有期徒刑三年九月，而於民國（下同）九十
    四年七月二十七日因縮短刑期假釋出監，至九十五年一月十
    四日期滿未經撤銷以執行完畢論。其猶不知悔改，明知金融
    機構帳戶係個人理財之重要工具，且關係個人財產、信用之
    表徵，如交予他人使用，有被供作財產犯罪用途之可能，竟
    仍基於幫助不詳之人詐欺取財之不確定故意，於九十五年五
    、六月間某時，在署立臺中醫院附近某處，以新臺幣（下同
    ）一萬五千元之代價，將其所申請開立之中華郵政股份有限
    公司臺中東勢郵局存簿儲金帳戶（戶名：甲○○、帳號：0
    0000000000000號）之存簿、提款卡（含提款
    卡密碼）等，交予某綽號「阿其」之姓名年籍不詳之人使用
    ，以此方式幫助該不詳之人及其共犯詐騙他人財物。嗣於同
    年六月二日，該不詳之人獨自或與其共犯基於意圖為自己不
    法所有之犯意聯絡，以電話為不實之帳戶遭他人盜用通知，
    使受話之乙○○誤信所言，因而依指示將六萬五千元之款項
    ，匯入被告前揭郵局帳戶內。嗣經乙○○發現受騙而報警處
    理，始循線查知上情。
二、證據名稱：
  (1)被告甲○○於警詢、偵訊及本院訊問時之自白。
  (2)被害人乙○○於警詢、偵訊中之指述。
  (3)前述被害人乙○○提出之萬泰商銀匯款申請書影本一紙。
  (4)被告甲○○在中華郵政股份有限公司東勢郵局之開戶基本資
    料、印鑑卡、掛失及變更交易資料影本各一件。
三、核被告甲○○所為，應以詐欺取財之幫助犯論。又刑法及刑
    法施行法業於九十四年二月二日經總統以華總一義字第○九
    四○○○一四九○一號令修正公布，並於被告行為後之九十
    五年七月一日施行。按行為後法律有變更者，適用行為時之
    法律，但行為後之法律有利於行為人者，適用最有利於行為
    人之法律，現行刑法第二條第一項定有明文。此條規定乃與
    刑法第一條罪刑法定主義契合，而貫徹法律禁止溯及既往原
    則，係規範行為後法律變更所生新舊法律比較適用之準據法
    ，是刑法第二條本身雖經修正，但刑法第二條既屬適用法律
    之準據法，本身尚無比較新舊法之問題，應一律適用裁判時
    之現行刑法第二條規定以決定適用之刑罰法律，先予辨明。
    又以本次刑法修正之比較新舊法，應就罪刑有關之共犯、未
    遂犯、想像競合犯、牽連犯、連續犯、結合犯，以及累犯加
    重、自首減輕暨其他法定加減原因（如身分加減）與加減例
    等一切情形，本於統一性及整體性原則，綜其全部罪刑之結
    果而為比較，亦有最高法院九十五年度第八次刑庭會議決議
    可資參照。經查：
  (一)被告行為後，刑法第三十條業經修正公布施行，修正後刑法
    第三十條規定：「幫助他人實行犯罪行為者，為幫助犯。雖
    他人不知幫助之情者，亦同。幫助犯之處罰，得按正犯之刑
    減輕之。」，與修正前同條規定：「幫助他人犯罪者，為從
    犯。雖他人不知幫助之情者，亦同。從犯之處罰，得按正犯
    之刑減輕之。」不同，但在本件中，修正後之規定並無較有
    利於被告之情形，依修正後刑法第二條第一項從舊從輕原則
    ，應依修正前刑法第三十條第一項前段規定論處。
  (二)刑法第三百三十九條第一項詐欺取財罪，法定刑為五年以下
    有期徒刑、拘役或科或併科一千元以下罰金。而修正後刑法
    施行法增訂第一條之一規定：「中華民國九十四年一月七日
    刑法修正施行後，刑法分則編所定罰金之貨幣單位為新臺幣
    。九十四年一月七日刑法修正時，刑法分則編未修正之條文
    定有罰金者，自九十四年一月七日刑法修正施行後，就其所
    定數額提高為三十倍。但七十二年六月二十六日至九十四年
    一月七日新增或修正之條文，就其所定數額提高為三倍。」
    ，另刑法第三十三條第五款修正為：「主刑之種類如下：
    五、罰金：新臺幣一千元以上，以百元計算之」，是依修正
    後之法律，刑法第三百三十九條第一項得科處之罰金刑最高
    為新臺幣三萬元，最低則為新臺幣一千元；然依據被告行為
    時之刑罰法律，即罰金罰鍰提高標準條例第一條前段規定之
    提高倍數十倍及修正前刑法第三十三條第五款規定之罰金最
    低額一元計算，再依現行法規所定貨幣單位折算新臺幣條例
    第二條折算新臺幣結果，上開各罪所得科處之最高罰金刑雖
    均與新法相同，然最低額均僅為新臺幣三元。因此，比較上
    述修正前、後之刑罰法律，自以被告行為時關於科處罰金刑
    之法律較有利於被告。
  (三)關於累犯之規定，修正前刑法第四十七條規定「受有期徒刑
    之執行完畢，或受無期徒或有期徒刑一部之執行而赦免後，
    五年以內再犯有期徒刑以上之罪者，為累犯，加重本刑至二
    分之一」，而修正後之刑法第四十七條第一項則規定「受徒
    刑之執行完畢，或一部之執行而赦免後，五年以內故意再犯
    有期徒刑以上之罪者，為累犯，加重本刑至二分之一」。被
    告甲○○於本案，無論適用新法或舊法，均應論以累犯，故
    比較新舊法之結果，舊法對於被告並無不利。
  (四)綜合上述情形比較結果，修正後刑法及刑法施行法之規定並
    非較有利於被告，參酌修正後刑法第二條第一項前段、但書
    規定之「從舊從輕」原則，本案應適用修正前刑法及罰金罰
    鍰提高標準條例第一條前段為法條適用之依據。
四、核被告甲○○所為，係犯修正前刑法第三十條第一項、第三
    百三十九條第一項之幫助普通詐欺取財罪，並依修正前刑法
    第三十條第二項之規定，按正犯之刑減輕其刑。查被告甲○
    ○曾因犯竊盜罪、違反毒品危害防制條例等案件，分別經本
    院判處有期徒刑三年、八月及四月確定，經裁定應執行刑為
    有期徒刑三年九月，於九十四年七月二十七日因縮短刑期假
    釋出監，至九十五年一月十四日期滿未經撤銷以執行完畢論
    有臺灣臺中地方法院檢察署刑案資料查註紀錄表、臺灣高等
    法院被告前案紀錄表在卷可稽，被告於執行完畢後五年內再
    犯本件有期徒刑以上之罪，為累犯，應依修正前刑法第四十
    七條之規定加重其刑，與前述幫助犯之減輕規定，依刑法第
    七十一條第一項，先加後減。爰審酌被告素行不佳，提供銀
    行帳戶供他人非法使用，助長社會犯罪風氣，其行為殊屬不
    當，且偵查中先多次飾詞圖卸，經檢察官調查其他證據證明
    其所辯不實後，始改口坦承犯行，惟念及被告本身並未實際
    參與詐欺取財之犯行，可非難性較小，手段平和，被害人被
    騙款項為六萬五千元，尚非甚高等一切情狀，量處如主文所
    示之刑，並諭知易科罰金之折算標準（被告行為後，罰金罰
    鍰提高標準條例第二條業已刪除，而刑法第四十一條第一項
    前段關於易科罰金之折算標準已由舊法之銀元一百元、二百
    元、三百元修正為新臺幣一千元、二千元、三千元，經比較
    新舊法結果，以被告行為時之舊法較為有利於被告，是依刑
    法第二條第一項前段之規定，應適用被告行為時之舊法即依
    修正前刑法第四十一條第一項前段、修正前罰金罰鍰提高標
    準條例第二條之規定，諭知以銀元三百元即新臺幣九百元折
    算一日為易科罰金之折算標準）。
五、依刑事訴訟法第二百七十三條之一第一項、第二百九十九條
    第一項前段、第三百十條之二、第四百五十四條第一項，刑
    法第二條第一項、第三百三十九條第一項、修正前刑法第三
    十條第一項、第二項、第四十七條、第四十一條第一項前段
    ，罰金罰鍰提高標準條例第一條前段、修正前罰金罰鍰提高
    標準條例第二條，判決如主文。
六、如不服本案判決，得自收受送達之日起十日內向本院提出上
    訴狀（須附繕本）。
中　　華　　民　　國　　96　　年　　1　　月　　26 　　日
                  刑事第六庭    法　官　林念祖
以上正本證明與原本無異。
                                書記官
中　　華　　民　　國　　96　　年　　1　　月　　26 　　日
附錄本案論罪科刑法條全文
中華民國刑法第三百三十九條
 (普通詐欺罪)
意圖為自己或第三人不法之所有，以詐術使人將本人或第三人之
物交付者，處五年以下有期徒刑、拘役或科或併科一千元以下罰
金。
以前項方法得財產上不法之利益或使第三人得之者，亦同。
前二項之未遂犯罰之。
修正前中華民國刑法第三十條
 (從犯及其處罰)
幫助他人犯罪者，為從犯。雖他人不知幫助之情者，亦同。
從犯之處罰，得按正犯之刑減輕之。
